最高法院刑事判決　　　　　　九十四年度台上字第一四三四號
　　上　 訴　 人　台灣高等法院檢察署檢察官
　　上訴人即被告　丙○○
　　　　　　　　　　　　　7號.
　　被　　　　告　甲○○
　　　　　　　　　乙○○原名.
　　　　　　　　　　　　　巷3.
上列上訴人等因被告等違反期貨交易法案件，不服台灣高等法院
中華民國九十三年十一月三十日第二審更審判決（九十三年度上
更(一)字第三三一號，起訴案號：台灣板橋地方法院檢察署八十七
年度偵續字第二一八號），提起上訴，本院判決如下：
    主  文
上訴駁回。
    理  由
按刑事訴訟法第三百七十七條規定，上訴於第三審法院，非以判
決違背法令為理由，不得為之。是提起第三審上訴，應以原判決
違背法令為理由，係屬法定要件。如果上訴理由書狀並未依據卷
內訴訟資料，具體指摘原判決不適用何種法則或如何適用不當，
或所指摘原判決違法情事，顯與法律規定得為第三審上訴理由之
違法情形，不相適合時，均應認其上訴為違背法律上之程式，予
以駁回。本件上訴人丙○○上訴意旨略稱：伊僅單純受僱於傑興
行，遵照該行負責人李國憲指示，承辦該行經核准經營之「國內
外投資之引介、提供商情資料與引介諮商顧問等」業務，既無經
營運作決策之權利，亦無從事所謂外匯保證金交易之行為，自不
該當於期貨交易法以「擅自經營者」，作為處罰對象之要件，亦
不違背該法所禁止之期貨經理、期貨顧問規範，尤其伊所引介之
匯創金融商品顧問有限公司（下稱匯創公司），係在「澳門地區
」投資外幣「現貨」買賣，實不受我國期貨交易法之規範，原判
決竟論處伊共同違反期貨交易法罪刑，自有適用法則不當之違誤
云云。檢察官上訴意旨略謂：被告甲○○、乙○○（原名劉銘桂
）、丙○○既仲介被害人鍾樹人與澳門地區之匯創公司簽訂「信
託投資合約書」，因所謂顧問公司，所從事者不過係相關資訊之
蒐集、整理、分析與提供而已，可見匯創公司應非屬外幣經紀商
，該公司如無法從事外幣期貨或現貨買賣業務，乃竟以其可從事
該業務為餌，與被告等三人勾串，詐使被害人交付財物，則被告
等三人或應成立其他罪名，但尚不應負期貨交易法之罪責，且該
匯創公司拒不提供其所謂之外幣交易對象、幣別、買進賣出價格
等憑證資料，已見情虛，又就其合約內容以觀，匯創公司得為客
戶彼此對作，益足懷疑該公司有違期貨交易法第一百零八條第一
項規定，而犯同法第一百十二條第七款罪嫌，況該公司倘未從事
外幣買賣業務，虛捏有此情事，使人誤信而交付財物，亦應成立
詐欺罪責，再就被告等人任職之傑興行所使用之0000000
0號電話清查結果，顯示無國際電話費之支出紀錄，可見並未主
動與匯創公司聯絡，甚或所稱將客戶電話轉接至澳門，是否屬實
？亦殊有疑問。原審未就匯創公司是否具外幣經紀商資格而可從
事外幣買賣業務，詳加查證，復未就該公司與傑興行如何聯絡、
發出指示、接收訊息、回報交易完成與確認損益之流程細予查明
，遽信被告等三人所辯匯創公司確有代被害人操作從事外幣買賣
，未論其等共同詐欺罪行，自有應於審判期日調查之證據而未予
調查之違法，及適用法則不當之違誤云云。惟查：(一)、原判決係
依憑鍾樹人迭在偵查及歷審中指訴丙○○擔任李國憲所經營之傑
興行板橋分處副處長，夥同處長甲○○與專員乙○○共同居間引
介其與匯創公司簽訂名為信託投資合約，實為外幣保證金交易契
約，並提供各種外幣之即時匯價及諮詢、分析行情等資訊供其參
考，且由乙○○代為操作，通知匯創公司下單至國際金融市場進
行外幣保證金交易等情綦詳，丙○○在偵查中亦坦承晚上會留在
店內，接受客戶詢問投資資訊及受託下單之情，共犯乙○○更直
陳確有提供外匯分析資料及全權替鍾樹人處理下單操作外匯買賣
之事，李國憲復為相同之供述，核與卷附載有鍾樹人委託乙○○
基於專業知識或鍾樹人之口頭指示，全權操作，通知匯創公司買
賣金融商品之委任授權書相符，且有信託投資合約書、匯創公司
之交易結算明細表、投資風險說明書、外匯市場簡介、外幣匯價
分析行情表等存卷證據，因認被告等三人有原判決事實欄所載之
犯行，乃維持第一審均論處被告等三人共同未經許可，擅自經營
期貨經理事業、期貨顧問事業（丙○○為累犯），罪刑之判決，
駁回檢察官及被告等三人在第二審之上訴。對於丙○○僅承認有
為鍾樹人引介與匯創公司簽約在國外從事外幣買賣，而矢口否認
犯罪，以伊並未代客操作，未得好處，且該項交易屬「現貨」買
賣，亦未在我國境內進行，不屬我國期貨交易法所禁止之範疇等
語之辯詞，則參酌財政部證券暨期貨管理委員會人員謝翔芸所證
上開信託投資合約書其實係從事期貨交易法第三條第一項第四款
所規範之槓桿保證金契約，屬「期貨」交易之一種等語，及行政
院金融監督管理委員會九十三年九月二十二日證期七字第０九三
０一四二一四一號函所作關於期貨交易法規範對象、槓桿保證金
契約意義、本件合約書之實質性質與期貨顧問事業、期貨經理事
業之說明，暨匯創公司函覆關於鍾樹人帳戶下單買賣金融商品之
交易情形等卷內證據資料，認係飾卸之詞，不足採信，已詳加指
駁。又說明被告等三人與李國憲間，有犯意聯絡及行為分擔，均
為共同正犯。從形式上觀察，並無違背法令情形存在。況按共同
實施犯罪行為之人，在合同意思範圍以內，各自分擔犯罪行為之
一部，相互利用他人之行為，以達其犯罪目的者，即應對於全部
所發生之結果，共同負責。丙○○既有代客操作下單買賣外幣為
槓桿保證金交易，並提供匯價資訊供客戶參考，顯屬期貨經理、
期貨顧問之核心業務，原判決論以共同經營該事業之共同正犯，
其法則之適用，難謂有何違誤。丙○○上訴意旨仍執陳詞，就原
審採證職權之行使及判決內已明白論斷之事項，任意指摘有適用
法則不當之違法，殊難認其上訴已具備得為上訴第三審之形式要
件。(二)、裁判上一罪案件之重罪部分得提起第三審上訴，其輕罪
部分雖原不得上訴，基於審判不可分原則，固得附隨上訴於第三
審，但以原得上訴之重罪部分，經合法上訴為前提，否則無審判
不可分原則之適用。詐欺罪依刑事訴訟法第三百七十六條第四款
規定，經第二審判決者，不得上訴於第三審法院。本件檢察官係
以被告等三人共同涉有牽連犯期貨交易法第一百十二條第五款及
刑法第三百三十九條第一項詐欺罪嫌提起公訴，原判決固論處被
告等三人共同違反期貨交易法罪刑，但被訴詐欺部分，則認與法
定構成要件不符，而不另為無罪之諭知。茲檢察官上訴意旨就原
判決論處被告等三人共同違反期貨交易法罪刑部分，並未具體指
摘如何違背法令，僅泛詞指稱「或應成立其他罪名，然依理尚不
應負期貨交易法之罪責」，且爭執應係詐欺犯罪，則對於重罪部
分顯非合法之第三審上訴理由，從而對於被告等三人被訴詐欺之
輕罪部分，自無審判不可分原則之適用，不得附隨提起第三審上
訴；復就非屬起訴對象之匯創公司，指摘原審漏未調查該公司違
反期貨交易法第一百零八條第一項規定，而犯同法第一百十二條
第七款罪嫌之事（按此部分不在原起訴範圍之內），予以調查，
皆顯為法所不許。依上說明，應認上訴人等之上訴均為違背法律
上之程式，予以駁回。
據上論結，應依刑事訴訟法第三百九十五條前段，判決如主文。
中　　華　　民　　國　九十四　年　　三　　月  二十四  日
                      最高法院刑事第九庭
                          審判長法官  張　淳　淙
                                法官  張　春　福
                                法官  呂　丹　玉
                                法官  洪　昌　宏
                                法官  林　開　任
      本件正本證明與原本無異
                                      書  記  官
中　　華　　民　　國　九十四　年　　三　　月   三十   日
                                                 ｍ
